【裁判字號】    97,易,1793
【裁判日期】    980527
【裁判案由】    偽造文書
【裁判全文】
臺灣臺南地方法院刑事判決              97年度易字第1793號
公  訴  人  臺灣臺南地方法院檢察署檢察官
被      告  丁○○
上列被告因偽造文書等案件，經檢察官提起公訴（97年度偵字第
9444號），本院判決如下：
    主  文
丁○○無罪。
    理  由
一、公訴意旨略以：被告丁○○並無結婚之意思，竟透過他人介
    紹，與泰國籍男子王百安（另經檢察官為不起訴處分）共同
    基於使公務員登載不實之犯意聯絡，由丁○○充當與王百安
    假結婚之人頭。丁○○與王百安明知相互間婚姻係欠缺結婚
    合意而為無效之婚姻，仍於民國（下同）91年4月10日，共
    同至泰國曼谷市法拉坎農區註冊辦事處辦理假結婚登記手續
    ，並取得該處做成之結婚登記證明等文件。返台後，再於91
    年5月30日，持前開結婚登記證明文件至臺南市東區戶政事
    務所填具內容不實之結婚登記申請書，並檢附泰國曼谷市法
    拉坎農區註冊辦事處出具之前開結婚登記證明文件申請結婚
    登記，致使該管公務員不知有偽而將丁○○與王百安假結婚
    之事項，登載於職務上所掌管之戶籍登記簿上。因認被告涉
    有刑法第214條之使公務員登載不實罪嫌。
二、按不能證明被告犯罪者，應諭知無罪之判決。又犯罪事實應
    依證據認定之，無證據不得認定犯罪事實，刑事訴訟法第
    301條第1項、第154條第2項分別定有明文。再事實之認定，
    應憑證據，如未能發現相當證據，或證據不足以證明，自不
    能以推測或擬制之方法，以為裁判基礎；被告否認犯罪事實
    所持之辯解，縱屬不能成立，仍非有積極証據足以証明其犯
    罪行為，不得遽為有罪之認定；又所謂認定犯罪事實之證據
    ，係指足以認定被告確有犯罪行為之積極證據而言，而認定
    犯罪事實所憑之證據，雖不以直接證據為限，間接證據亦包
    括在內，然而無論直接或間接證據，其為訴訟上之證明，須
    於通常一般人均不致有所懷疑，而得確信其為真實之程度，
    始得據之為有罪之認定，倘其證明尚未達到此一程度，而有
    合理懷疑存在時，自應對被告為有利之認定，而為無罪判決
    之諭知。
三、公訴人認被告涉有上犯行，係以證人王百安於警詢證述其與
    被告為假結婚，並有泰國曼谷市法拉坎農區註冊辦事處出具
    之結婚登記證明文件、結婚登記申請書、全戶戶籍資料查詢
    結果、戶籍謄本（以上文件皆為影本）等，為其主要論據。
    訊據被告丁○○對上揭犯罪事實均堅決否認，辯稱：其確實
    有在泰國和王百安結婚，且有在泰國辦理婚宴，並非假結婚
    ，且有常常到桃園去看王百安，王百安給其七萬元是聘金，
    並非報酬等語。
四、經查：
(一)、證人於被告之女兒乙○○於本院審理時具結後證稱：被告與
    王百安結婚很久，有五年以上，其有見過王百安，王百安之
    前在桃園開餐廳，後來在桃園的工廠工作，被告有一陣子和
    王百安一起住在桃園，常常會去桃園找王百安等語（見本院
    卷第37至40頁）；證人丙○○於本院審理時具結後證稱：其
    係與被告一起在台南從事居家照護工作之同事，曾共同照顧
    一個個案，長達二、三年，期間被告約二個月會請假去桃園
    一次，最長一次住在那邊半個月，最短三至五天，後來有時
    候其打電話給被告，被告會說她在桃園等語（見本院卷第44
    至46頁）。由上開證人之證述可知，被告確有至桃園與王百
    安共同生活之事實，則被告辯稱其與王百安為真結婚，尚非
    屬子虛。
(二)、證人王百安雖於警詢時證稱：其以與被告假結婚之方式來台
    灣賺錢，有拿七萬元被告當酬庸等語；然復另稱：其與被告
    於91年4月左右在泰國曼谷結婚，有帶給泰國的兄弟姐妹和
    鄰居認識，在泰國有辦理宴客，和被告結婚後住在桃園縣平
    鎮市○○路17號，每月言明給被告3000元至5000元當生活費
    ，被告曾來探視，最近一次是今年（97年）二月初等語。綜
    合證人王百安之證述內容，被告與王百安結婚時有宴客，婚
    後有約定每月支付生活費，被告並有探視王百安，顯與一般
    假結婚大抵均係於達到入境台灣之目的後即不相往來之情形
    不相同，則證人王百安雖稱其與被告係假結婚，然因證人王
    百安已離境，無法進行交互詰問已明其所言「假結婚」之真
    意，自不能僅憑上開證詞遽而認定被告確實與王百安係無結
    婚之真意。
(三)、綜上所述，本件依公訴人提出之證據尚不足亦認定被告涉有
    上開犯行，此外，復查無其他積極證據足認被告犯罪，爰依
    法為無罪之判決。
據上論斷，應依刑事訴訟法第301條第1項，判決如主文。
本案經檢察官甲○○到庭執行職務
中    華    民    國    98    年    5    月    27     日
                  刑事第十庭    法  官  高如宜
以上正本證明與原本無異。
如不服本判決應於收受本判後10日內向本院提出上訴書狀，並應
敘述具體理由。其未敘述上訴理由者，應於上訴期間屆滿後20日
內向本院補提理由書狀（均須按他造當事人之人數附繕本）「切
勿逕送上級法院」。
                                書記官  陳姿利
中    華    民    國    98    年    6     月    5     日


司法院資訊處製作；財團法人民間司法改革基金會備份。
